【裁判字號】    89,上訴,1162
【裁判日期】    891018
【裁判案由】    恐嚇取財等
【裁判全文】
臺灣高等法院臺中分院刑事判決                  八十九年度上訴字第一一六二號
    上  訴  人  癸○○
    即  被  告
右上訴人因恐嚇取財等案件，不服台灣台中地方法院八十九年度訴字第五四九號中華
民國八十九年五月九日第一審判決（起訴案號：台灣台中地方法院檢察署八十八年度
偵字第一０四六一號），提起上訴，本院判決如左：
      主  文
原判決撤銷。
癸○○無罪。
      理  由
一、公訴意旨如起訴書所載。
二、按犯罪事實應依證據認定之，無證據不得推定其犯罪事實；又被告之犯罪不能證
    明者，應諭知無罪之判決，刑事訴訟法第一百五十四條、第三百零一條第一項，
    分別定有明文。
三、公訴人認被告即上訴人癸○○（下稱被告）涉有常業重利、恐嚇取財及侵占犯嫌
    ，無非以經被害人丁○○、戊○○、丑○、庚○○、丙○○、辛○○、詹麗珍、
    寅○○、乙○○、陳政宏及己○○之指訴，暨有帳冊、行動電話、放款利息換算
    表、存摺、金融卡、身分證、本票等件扣案為其論據。惟訊之被告堅決否認有何
    公訴人所指常業重利、恐嚇取財及侵占等犯行，辯稱：伊與甲○○是朋友，伊僅
    與甲○○出去一次，因甲○○欠伊一千元，伊去找甲○○要甲○○還錢，甲○○
    說有事情，才跟他一起去。去南京東路丁○○住處，是由甲○○進去與丁○○講
    話。來甲○○說要搬東西，伊就走了等語。
四、查本件被查獲之地下錢莊經營人即共同被告子○○，始終證稱：僅僱用甲○○，
    蔡蓉蓉係與其共同經營，並未僱用被告癸○○。不知癸○○有與甲○○一同出去
    收帳等語（見本院八十九年八月三日筆錄，原審卷宗第四十頁）。共同被告甲○○亦證稱：去丁○○家，是與癸○○一起去的，癸○○朋友有無一起去，已忘記
    了。搬東西有經丁○○同意，但這次癸○○沒去等語（見同上筆錄、原審卷宗第
    二三頁）。共同被告蔡蓉蓉亦供稱：在子○○處有看到癸○○幾次，只是來一下
    就走，不知有無與甲○○去收款等語（見原審卷宗第九二頁）。足證被告並未與
    子○○、蔡蓉蓉等人經營地下錢莊，亦未受僱於子○○收取借款及利息。又被害
    人丁○○雖指稱：被告癸○○有與甲○○、子○○等人至其住處噴字、燒冥紙、
    搬走音響、電視等物云云。丁○○之指訴，縱然屬實，惟丁○○確有積欠子○○
    債務，子○○搬走東西抵債，難謂有何不法所有之意圖。又燒冥紙，縱會使人心
    裡產生畏懼，懼有不祥事發生，惟此屬迷信犯，並不構成犯罪。且馬玉珍係指稱
    ：當時有一陌生人以打火機點火燒冥紙，再以罐裝油漆噴字，噴完字即搬電視等
    物，其母有看到等語（見偵查卷第八六、八七頁）。丁○○之母馬玉珍於偵查中
    則證稱：「我一進門，見三位男士，我問他們做什麼事，他們三人一見我即走了
    」「（家中）電視不見了，碟影機不見了」（見偵查卷第一０二頁）依其所證，
    係事後查知家中電視、音響等物不見，並非當時目擊子○○等人搬走電視等物，
    是丁○○、馬玉珍之指訴及證言顯有瑕疪。又丁○○指稱：子○○等人於八十八
    年四月十五日晚上，至伊家中討債未果，強行搬走家中物品，又噴漆在牆壁寫字
    及燒冥紙（見偵查卷宗第三八頁），子○○係經營地下錢莊，意在謀利，如丁○○已提供電視、音響等物抵債，則不必同時再以燒冥紙、噴漆寫字等方法逼丁○○還債，是丁○○之指訴，尚有矛盾；馬玉珍之證言，亦有瑕疵，尚難遽予採信
    。另被害人壬○○依口卡指認癸○○係向其收取利息之人（見偵查卷宗一一四頁
    ），難期其指認正確，且與子○○、甲○○之供述不符，亦難據為被告犯罪之證
    據。至其他被害人戊○○、丑○、庚○○、丙○○、辛○○、詹麗珍、寅○○、
    乙○○、陳政宏及己○○等人，並未指訴癸○○有檢察官所指之犯行；扣案之帳
    冊、行動電話、放款利息換算表、存摺、金融卡、身分證、本票等物，並非癸○○持有，標亦不足以證明被告有檢察所指之犯行。而本院又查無證據，足以證明
    被告犯罪，自難僅憑丁○○有瑕疵之指訴，認定被告犯罪。被告犯罪不能證明。
    原審未予查明，論處被告罪刑，認事尚有未洽。被告上訴意旨，否認犯罪，指摘
    原判決認事有誤，其上訴為有理由。應由本院將原審判決撤銷，依法為無罪之諭
    知。
據上論結，應依刑事訴訟法第三百六十九條第一項前段、第三百六十四條、第三百零
一條第一項，判決如主文。
本案經檢察官吳文忠到庭執行職務。
中      華      民      國    八十九      年      十      月    十八    日
                              臺灣高等法院臺中分院刑事第九庭
                                    審判長法  官  胡  森  田
                                          法  官  康  應  龍
法  官  趙  春  碧
右正本證明與原本無異。
如不服本判決應於收受送達後十日內向本院提出上訴書狀，其未敘述上訴之理由者並
得於提起上訴後十日內向本院補提理由書（均須按他造當事人之人數附繕本）。
                                          書記官  廖  來  信
中      華      民      國    八十九      年      十      月    二十    日
                                                                        Ｋ


司法院資訊處製作；財團法人民間司法改革基金會備份。
